臺灣高等法院刑事判決　　　　　　 94年度上更(一)字第123號
上　訴　人
即　被　告　壬○○
選任辯護人　蔡榮德律師
上　訴　人
即　被　告　癸○○原名丑○○.
選任辯護人　溫惠美律師
上列上訴人因偽造有價證券等案件，不服臺灣桃園地方法院87年
度訴字第515號，中華民國90年10月19日第一審判決（起訴案號
：臺灣桃園地方法院檢察署86年度偵字第12791號），提起上訴
，經判決後由最高法院發回更審，本院判決如下：
    主  文
上訴駁回。
    事  實
一、壬○○前因恐嚇案件經本院80年上訴字第681號判處有期徒
    刑五月確定，於81年3月22日執行完畢，猶不知悔改，與癸○○、戊○○（經本院88年上訴字第4742號以偽造有價證券
    罪判處有期徒刑六年、最高法院駁回上訴確定）、戌○○（
    經台灣高等法院台中分院93年重上更一字第56號以偽造有價
    證券罪判處有期徒刑四年確定）、庚○○（經本院87年上訴
    字第1271號以偽造有價證券罪判處有期徒刑三年六月確定）
    等人均無正當職業，因缺錢花用，竟基於共同意圖供行使之
    用而偽造有價證券、意圖為自己不法所有或利益、行使偽造
    私文書、行使偽造特種文書、行使使公務員登載不實文書、
    偽造印章等犯意聯絡，計劃以假名在桃園縣桃園市虛設行號
    ，其分工為：由戊○○以假名聲請登記為商號負責人，申請
    營利事業登記證後，由庚○○、癸○○等人向桃園縣一帶商
    家進貨或庚○○向台南市一帶商家進貨，以詐騙財物，騙得
    之貨物則交由癸○○或戌○○銷贓，營業未久再結束營業之
    方式，騙取錢財，所得則由各參與人朋分，並以之為常業。
    先於八十六年一月初，由戊○○與庚○○出面，由戊○○自
    稱為「曾煥旗」名義，欲向辰○○租用辰○○所有位於桃園
    縣平鎮市○○○路之房舍，惟並未與辰○○簽訂租約承租上
    開房屋，並因此藉故取得辰○○之國民身分證影本後，得悉
    辰○○之年籍資料，再以新台幣 (下同)二萬元左右之代價
    ，連同戊○○之照片及辰○○身分證影本，交由不詳姓名之
    成年人，於來路不明之國民身分證上共同變造「辰○○」名
    義之國民身分證，並盜刻辰○○之印章。隨即由戊○○以辰
    ○○名義向桃園市○○路九八五之六號屋主曾義裕洽商欲租
    其上開房屋，雙方乃同意自同年三月一日起由戊○○租用該
    屋，戊○○未獲辰○○同意而以辰○○名義與曾義裕訂立契
    約，並以偽造之印章偽蓋辰○○之印文於其上，足生損害於
    辰○○及曾義裕等人。戊○○並偽造日後必無從兌現之支票
    、如附表一編號一至八及附表二編號一所示支票共九張，交
    予曾義裕。其後戊○○乃於同年三月六日至台灣中小企業銀
    行北桃園分行，以辰○○名義申請開戶，除簽名於申請書及
    印鑑卡上外，並以前開虛偽之辰○○印章盜蓋其上，而向該
    行行使之，並成為該行00000000000號帳號之客
    戶。嗣於同年三月七日戊○○等人又基於概括犯意，再偽簽
    辰○○之姓名並偽造印文於申請書及切結書而寫立委託書，
    連同偽造之辰○○國民身分證均交付不知情之廖世勳向桃園
    縣政府申請莊敬建材行之營利事業登記，而使用之，並經桃
    園縣政府於八十六年三月十一日核發營利事業登記證，而使
    該府承辦公務員所掌公文書為不實之記載，並連續行使於銀
    行之開戶或租用房屋，足生損害於該府對營利事業之管理、
    交易大眾及辰○○。同年月十四日第一商業銀行桃園分行，
    於支票存款開戶申請及往來約定書、開戶申請書、支票存款
    戶聲明書、印鑑卡上偽簽辰○○之姓名並偽蓋如前申請台灣
    區中小企業銀行開戶所用印章，向該行行使，而成為該行一
    五五０三九號帳號客戶。戊○○即自稱為莊敬建材行負責人
    辰○○，庚○○則自稱莊敬建材行經理曹文瑞，癸○○則自
    稱林福銘或以原名擔任副總經理之職，壬○○及戌○○等人
    則在幕後負責銷贓及資金調度。其等即開始僱用不知情之職
    員齊新華、宋素青等數人，並共同基於意圖為自己不法之所
    有及意圖供行使之用而偽造支票之概括犯意，由癸○○及庚○○指示各該不知情之職員進貨，並由庚○○本人或交代不
    知情之會計冒用辰○○為莊敬建材行負責人名義（第一商業
    銀行桃園分行帳號一五五０三九號支票存款帳戶）或辰○○
    名義（台灣中小企業銀行北桃園分行帳號一三八一之四號支
    票存款帳戶）偽造簽發無兌現可能之支票做為支付貨款之用
    ，使各該廠商陷於錯誤而交付財物，惟嗣後各該票據均退票
    而不獲兌現，而戊○○等人則於八十六年四月十五日全部撤
    離，人去樓空。其情形詳如後述：
(一)庚○○與癸○○於八十六年三月十三日，至桃園縣中壢市○○路一０七之二號十二樓由甲○○經營之子午線通訊科技有
    限公司，訂購行動電話八支及呼叫器七個，總價三十三萬四
    千四百六十元，其中呼叫器於同日送達於莊敬建材行，並由
    庚○○以曹文瑞名義虛偽簽於客戶簽收欄，表示收受，足生
    損害於子午線科技有限公司、甲○○及曹文瑞其人。行動電
    話則於同年四月十二日送達。貨款則由不知情之會計開立如
    附表二編號二所示支票一張，及由庚○○偽造如附表一編號
    九所示支票一張，交付來人帶回。
(二)戊○○與庚○○等人，於八十六年三月十四日至桃園市○○
    路五０九號二樓乙○○所開設之愛迪雅辦公傢俱行，購買單
    人床暨其他辦公傢俱一批，共計價金四十八萬七千元。乙○○乃於八十六年三月廿一日派員送貨至莊敬建材行，並由庚○○冒曹文瑞名義偽簽於同年三月十四日送貨單之客戶確認
    欄上，戊○○冒辰○○名義於同年三月二十日、二十一日之
    送貨單客戶確認欄上各一張簽名，均足生損害於曹文瑞其人
    。隨即由不知情之會計與庚○○分別開立如附表一編號十、
    十一所示支票計二張，交付來人帶回。
(三)庚○○等人又指示不知情之職員於同年三月廿四日以電話向
    子○○擔任負責人之永光燈飾中心訂購燈飾一批；復於同年
    月廿八日以電話訂購燈飾一批，二次均送至春日路之莊敬建
    材行。八十六年三月卅一日復以電話再訂購燈飾一批，子○○乃派員於次日依指示送至戊○○另行租用位於桃園縣蘆竹
    鄉○○路○段二六七號之倉庫【詳（五）部分所述】。前後
    三次共計價金十九萬四千九百二十八元。惟貨款均未給付。
(四)戊○○復於八十六年三月廿八日，以辰○○名義向宇○○、
    地○○兄弟租用其等所有、位於桃園縣蘆竹鄉○○路○段二
    六七號之房舍，除取得宇○○兄弟二人之國民身分證影本外
    ，並與二人簽訂租賃契約，且於簽約人欄上偽簽辰○○之姓
    名，並在簽約人欄及騎縫、契約第一條前之說明偽蓋辰○○
    之印章，足生損害於辰○○、宇○○兄弟二人。簽約時，並
    交付如附表一編號十二所示支票一張為押金。
(五)其後庚○○又於八十六年三月三十一日派人向台緯事務機器
    有限公司職員午○○購買影印機一台及相關週邊設備，價金
    合計六萬元，同日送貨後，並由庚○○偽造如附表一編號十
    三所示支票一張交來人帶回。
(六)庚○○、癸○○二人復於八十六年四月二日至桃園縣桃園市
    ○○○街三０四號之京燕電腦有限公司向該公司職員辛○○
    誑稱欲購買電腦四部、防毒網路卡四個、筆記型電腦三台、
    電腦軟體一組，總價七十一萬一千五百元，庚○○並稱於二
    週內付現金，辛○○乃於同月十四日送貨，所開四張送貨單
    ，其中一張由庚○○以曹文瑞名義偽簽其上依習慣表示收受
    ，另三張則由癸○○簽「林」字表示收受。
(七)戊○○、戌○○、庚○○、癸○○等四人又於八十六年四月
    二日至申○○任負責人、位於桃園縣蘆竹鄉○○村○○街四
    號之巴比奇有限公司，向詹某購買行動電話八支、無線電話
    四支、對講機四支及傳真機一台，總價計三十萬六千五百元
    ，詹某並於四月八日及四月十日分二批送貨。其中四月十日
    送貨部分，且開立五張送貨單，其中一張四月十日之送貨單
    ，由庚○○以「曹」字簽收，依習慣係表示收受之意。庚○○並分別偽造如附表一編號十四、十五所示支票共二張，交
    予來人帶回。
(八)庚○○復於八十六年四月八日下午四時許，至林賽慧所開設
    之音響器材店購買音響器材一批，總價計三十一萬七千元，
    林賽慧派人送貨後，庚○○乃偽造如附表一編號十六、十七
    所示支票共二張交來人帶回。
(九)庚○○與癸○○二人又於八十六年四月九日至桃園縣蘆竹鄉
    ○○路○段二六七號互盛股份有限公司，向職員黃德盛詐稱
    購買影印機一部，黃德盛乃依約送貨，癸○○收貨後稱於同
    月十五日給付現金，惟到期前往莊敬建材行收款，已人去樓
    空。
(十)庚○○復派人於四月十日上午打電話至神功企業有限公司，
    向該公司副理訂購卯○○訂購流動廁所六台，價金合計八萬
    四千元，卯○○乃依約送貨至莊敬建材行，一週後張某派前
    往收款，始發現人去樓空。
(十一)庚○○又派宋素青於八十六年四月十一日向寅○○任負責
      人之泰亦富實業有限公司訂購六千三百枝鋼管，寅○○乃
      先出貨二千八百六十枝鋼管予莊敬建材行，並送至前述設
      於蘆竹鄉之倉庫，價金共一百二十七萬八千四百元，數日
      後前往收款始發現人去樓空。
(十二)庚○○又於八十六年四月十一日冒用曹文瑞名義偽造訂購
      單，送至亥○○所開設之國原企業社購買堆高機一台，價
      金為五十五萬一千二百五十五元。亥○○交貨後，於四月
      十五日派人收款，始發現人去樓空。
(十三)庚○○復先後於八十六年四月十日及同年月十二日，至己○○所開設之慶霖電業行購買家電用品、音響器材及翻譯
      機等電器用品各一批，價金共計三十七萬三千六百元，庚○○乃偽造如附表一編號十八、十九所示支票共二張做為
      價金。惟經提示經不獲付款。
(十四)戊○○、庚○○二人又於八十六年四月十三日至其房東曾
      義裕、天○○夫妻所開設之志匯貿易有限公司稱欲購買洋
      酒、洋煙贈送客戶，當時僅天○○在店內，且因當日洗腎
      甫畢而精神不佳，庚○○即指示所帶從人欲將店內洋酒搬
      走，但戊○○以曾義裕夫妻所收房租不多，不忍騙取太多
      洋酒，乃稱公司預算僅七萬元，庚○○始指示從人於七萬
      元額度內搬取相當數量之煙酒。並由戊○○以所偽造如附
      表一編號二十所示支票一張交付天○○。嗣該支票亦遭退
      票。
(十五)庚○○於八十六年四月十三日在前開莊敬建材所設位於南
      崁路之兼門市部之倉庫，見真鑫實業有限公司職員巳○○
      前來推銷，即出面訂購五金貨品一批，價金合計二十八萬
      四千四百三十八元，庚○○即偽造如附表一編號二一所示
      支票一張予巳○○，惟嗣後亦不獲付款。
(十六)戊○○、戌○○及癸○○三人於八十六年四月十四日，前
      往位於桃園縣蘆竹鄉○○路○段四十五號，向丙○○訂購
      家具一批，價金共十五萬元，丙○○依指示派員送貨至桃
      園市○○路之莊敬建材行。約定於同年月十五日至莊敬建
      材行收款，嗣丙○○依約前往收取貨款，始知人去樓空。
(十七)庚○○復先後於八十六年三月廿二日、四月三日、四月九
      日、四月十二日、四月十四日向桃園縣桃園市○○路○段
      一六八號前誠興業有限公司業務員呂玉珍各訂購燈飾一批
      ，價金共計六十一萬六千一百三十六元，呂玉珍依指示派
      員送貨至桃園市○○路之莊敬建材行或蘆竹鄉之倉庫兼門
      市部。其中三月廿二日及四月十四日所送貨物，並均由庚○○點收，庚○○並於該二訂貨單上之客戶簽收欄上冒簽
      「曹」字以表曹文瑞收受，足生損害於曹文瑞其人及前誠
      興業有限公司。嗣該公司前往收取貨款，始知人去樓空。
(十八)庚○○復指示職員宋素青於八十六年三月間某日向恆笠企
      業有限公司負責人酉○○詐購沈水式廢水泵浦三台，價金
      七萬餘元，劉某經依指示送貨後，亦未收得貨款，莊敬建
      材行即結束營業。
(十九)庚○○又指示職員於八十六年四月初，向錦安企業股份有
      限公司負責人邱英鑌詐購五金器材一批，價金共八萬一千
      三百六十元，邱某依約派人送貨後，庚○○乃偽造如附表
      一編號二二所示支票一張交來人帶回。惟嗣後亦未兌現。
二、案經林秀英等被害人訴由臺灣桃園地方法院檢察署檢察官偵
    查起訴。
    理  由
一、認定犯罪事實所憑證據和理由：
(一)訊據被告壬○○固坦認於前揭時、地持有如事實欄所列之物
    品為警查獲扣案，惟矢口否認有何參與詐騙之犯行，辯稱：
    伊不是本案的金主，是戌○○介紹伊去桃園買這些東西，扣
    案物品中有些是向莊敬建材行買的，伊買這些東西是工作要
    用的，有些則是戌○○載來賣伊，伊說不需要，他便要求暫
    時寄放在該處，伊買的東西有都發票，故伊並不知是贓物，
    扣案的堆高機、壓路機都不是大型的，一般五金店也可以買
    到云云。被告癸○○雖坦認有冒稱其係「林福銘」，惟矢口
    否認有何加入詐欺集團共同行騙之犯行，並辯稱：伊係要改
    名為「林福銘」才如此自稱，伊至「莊敬建材行」應徵工作
    ，因社會經驗不足，才會被利用，不知該行係虛設商號，亦
    未詐欺，伊在不到一個月就從業務員升格為副總經理，購買
    的通訊器材都是老闆戊○○說要買，伊比價後才買云云。
(二)經查：前揭犯罪事實業據被害人辰○○、天○○、曾義裕、
    乙○○、甲○○、子○○、午○○、辛○○、申○○、丙○○、林賽慧、未○○、賴建飛、陳維穎、卯○○、宇○○、
    地○○、寅○○、亥○○、己○○、巳○○、呂玉珍、酉○○、邱英鑌、楊春敏等人及莊敬建材行不知情之員工宋素青
    、齊新華等人於警詢或偵查中（參台灣桃園地方法院檢察署
    併案之各卷、台灣台南地方法院檢察署併案卷中之警詢卷、
    審判卷第一宗八十七年六月廿二日筆錄後之法務部調查局桃
    園縣調查站曾義裕、辰○○、宇○○筆錄）供述甚明，並據
    乙○○、甲○○、子○○、邱英鑌、辛○○、申○○、未○○、丙○○等人於原審到庭具結證述在卷，且有卷附之冒辰
    ○○名義所偽造之支票廿三張、退票理由單九張、被告以曾
    煥旗名義與辰○○簽訂之租賃契約、以辰○○名義與曾義裕
    簽訂之租賃契約、以辰○○名義與宇○○、地○○簽訂之租
    賃契約均影本各一份、報價單影本八張、訂貨單影本一張、
    出貨單影本七張、送貨單影本九張、應收帳款對帳單影本二
    張、估價單影本四張、扣押物代保管條影本一張、統一發票
    影本二張、成品交運單影本三張、送驗單影本一張、訂購單
    影本三張、名片影本六張、莊敬建材行營利事業登記證一張
    、台灣中小企業銀行北桃園分行八十六年五月廿日八六桃字
    第０００八六號函檢送之第00000000000號帳戶
    開戶申請書及印鑑卡均影本各一份、第一商業銀行桃園分行
    八十六年六月三日一桃字第三五七號函檢送之支票存款開戶
    申請及往來約定書、開戶申請書、支票存款戶聲明書、印鑑
    卡、莊敬建材行營利事業登記證、變造辰○○國民身分證等
    影本各一份、桃園縣政府八十八年五月三日八八府建商字第
    八八九四四號函檢送之莊敬建材行營利事業登記申請書、委
    託書、變造之辰○○國民身分證、具結書、房屋稅單等資料
    影本各一份，均附卷可稽。
(三)關於被告壬○○、癸○○如何與其他共犯虛設公司行號，共
    組詐欺集團，戊○○即自稱為莊敬建材行負責人辰○○，庚○○則自稱莊敬建材行經理曹文瑞，癸○○則自稱林福銘或
    以原名擔任副總經理之職，壬○○及戌○○等人則在幕後負
    責銷贓及資金調度，所列犯罪事實各共犯如何分工，並據共
    犯之庚○○敘述甚明，且手繪各共犯分工表附卷可參（均參
    台灣台南地方法院檢察署八十六年度偵字第八八八二號警訊
    筆錄及偵查筆錄）。莊敬建材行縱為虛設之行號，然要維持
    表面營運，當然需要資金支應；又本件被害人遭詐騙者均非
    現金，則縱戊○○等人以虛設之帳號開立空頭支票詐得貨物
    ，然苟無人提供資金用以支應必要費用以取信他人，虛設之
    莊敬建材行當不易維持表面上之營運，則本案共犯戊○○於
    警詢供稱：壬○○是戌○○的金主，戌○○東西都是銷往壬○○等語（參警偵字第250號第10頁）；共犯庚○○於警詢
    供稱：壬○○是幕後金主（參警偵字第250號第15頁、86偵
    字第8882號卷第14頁）；共犯戌○○亦於警詢中證述：我幕
    後資金均由「阿忠」、壬○○二人支出等語（參警偵字第25
    0號第3頁反面），並非無據，益徵被告壬○○所辯伊非金主
    一節，顯係卸責之詞，無足採信。
(四)另被告壬○○自稱渠從事水電行業務，購買之扣案物品（除
    影印機外係伊不要而由戌○○寄放者外），均係因應伊工作
    時要用（見86年度偵字第12791號卷第10頁反面至第11頁）
    ；先於八十六年八月二十六日偵訊時供稱：伊以四十五萬元
    向戌○○買受扣案之堆高機，另被查獲之三菱發電機二台、
    日立破碎機三台、壓路機一台、割路機一台、理光牌影印機
    一台及沈水馬達二台均係向戌○○買的，價錢如發票上所載
    （見八十六年度偵字第八九六九號卷第二十九頁背面）；嗣
    於八十六年八月二十九日偵訊時供陳：發票上之「電動錘」
    是指破碎機，未載明壓路機、割路機和影印機是因戌○○拿
    去要賣伊，伊沒有要買他就先放在那裡，癸○○是戌○○介
    紹的，伊只有買貨而已，伊係以七成價向他們買貨（見前揭
    第8969號偵查卷第39頁反面至第40頁）；且從被告壬○○倉
    庫查獲之物品包羅萬象，其中堆高機一輛、三菱發電機二部
    、日立破碎機三部、壓路機一部、割路機一部、理光牌影印
    機一部、沈水馬達二部等物品，更非一般建材行銷售之物，
    而一般水電行業者亦無使用上開物品之必要，是被告壬○○
    辯稱不知係贓物云云，尚難採信。
(五)再參以下列已判決確定同案共犯之陳述：
  1.同案共犯戊○○於86年7月15日警詢時供稱：我們自八十六
    年三月初即開起騙取廠商貨品，從桃園、台南，總騙得之資
    金約新台幣二百萬元。並於同年月16日警訊時坦陳：壬○○
    是戌○○的金主，戌○○東西都是銷往壬○○，他都是與戌
    ○○接頭。癸○○是桃園莊敬店的副總經理，又是壬○○的
    身邊小弟（參警偵字第250號第4頁、第10頁反面）；於86年
    7 月3日偵訊時供稱：戌○○說錢是由壬○○匯進的，是否
    金主我不清楚。詐購的貨是否由壬○○出售不清楚。癸○○
    是壬○○的小弟，我見過他，錢有時壬○○電匯或由癸○○
    拿給戌○○‧‧‧庚○○負責與廠商來往、買東西，戌○○
    是負責提供資金及負責買來的東西銷售‧‧‧我本人是桃園
    莊敬建材行負責人，庚○○是總經理，負責與廠商簽約聯絡
    ‧‧‧癸○○及壬○○來買貨，戌○○也有來買貨，癸○○
    有時會拿錢來給戌○○‧‧‧戌○○有說過錢是壬○○匯來
    的‧‧‧我是台南群億公司負責人，戌○○是出資的人，並
    且我們拿來的貨由他處理，庚○○是跟廠商簽約買貨．．．
    壬○○、丑○○未參與台南群億公司工作或是收該公司貨品
    等語（見86年度偵字第8882號卷第13頁反面、第45頁反面、
    第83頁）。
  2.同案共犯庚○○於警詢時供陳：莊敬建材行負責人係辰○○
    （乃戊○○冒稱），尚有副總經理林明福，係由癸○○冒名
    的，我是總經理。公司資金係由壬○○及戌○○提供，出貨
    則由癸○○、戌○○、壬○○負責，貨物出貨何處均不讓我
    過問等語（參警偵字第250號第13-14頁），並指認壬○○、
    癸○○之口卡無訛，並於偵訊時供稱：壬○○是桃園金主，
    我們詐購的東西全部給他，由他處理，約定所得平分，但我
    們都沒分到，癸○○是他小弟，我知道他們的倉庫，在烏來
    。‧‧‧堆高機、影印機、發電機、壓路機、電鑽、活動廁
    所等扣案物都還在台北，無法運來，都是虛設行號騙來的。
    ‧‧‧戌○○及戊○○收押中，壬○○、癸○○在外，姓名
    都正確，口卡已指認過，有去查，沒查到他的人‧‧‧戊○○負責支票、我負責買東西，買來後將東西以較便宜的價錢
    賣給戌○○‧‧‧戊○○是桃園莊敬建材行的負責人，我是
    經理，癸○○擔任副經理，負責收貨、出貨。壬○○曾向我
    們買東西，我曾經向他調過錢等語（見86年度偵字第8882號
    卷第14頁反面、第38頁、第46頁、第84頁）。
  3.同案被告戌○○則稱：有人要訂貨，我就向戊○○訂，我賺
    中間差額。‧‧‧台南這邊有些東西是我負責銷售，至於壬○○在桃園方面之事我不知道，是戊○○叫我到台南的。‧
    ‧‧‧‧‧（你賣的東西就是戊○○以偽造支票騙來的貨品
    ）是，都用宇○○的支票買來的，都是庚○○去買東西，開
    票是戊○○，台南這邊我只賣部分而已。‧‧‧我認識（壬○○），我都與他一起去買東西等語（見86年度偵字第8882
    號卷第15-16頁、第47頁）。
  4.依上所述，顯見被告壬○○、癸○○與其他共犯虛設公司行
    號，共組詐欺集團，戊○○即自稱為莊敬建材行負責人辰○○，庚○○則自稱莊敬建材行經理曹文瑞，癸○○則自稱林
    福銘或以原名擔任副總經理之職，壬○○及戌○○等人則在
    幕後負責銷贓及資金調度，所列犯罪事實各共犯如何分工，
    並與其他共犯之敘述大致相符。另被告癸○○所辯：所購買
    的通訊器材都是老闆戊○○說要買，伊比價後才買‧‧‧伊
    係要改名為「林福銘」才如此自稱，伊至「莊敬建材行」應
    徵工作，不知該行係虛設商號，亦未詐欺云云；惟查，癸○○與庚○○於86年3月13日，至子午線通訊科技有限公司，
    詐購行動電話八支及呼叫器七個，又於86年4月2日，至巴比
    奇有限公司，詐購行動電話八支、無線電話四支、對講機四
    支、傳真機一台等情，則以莊敬建材行之規模及員工人數，
    一再購置前開如此數量之行動電話、無線電話等通訊設備，
    實與一般常情相違；況癸○○既擔任莊敬建材行副總經理之
    重要職位，其對莊敬建材行實際經營情形，豈能全然諉為不
    知情，被告所辯殊不足採。
(六)被告癸○○另辯稱伊在莊敬建材行所涉詐欺犯行，業經台灣
    桃園地方法院檢察署檢察官於86年9月1日以86年偵字第5496
    、5535、7208、7220、7912、9408號不起訴處分云云；惟按
    刑事訴訟法第260條規定，不起訴處分已確定者，非有左列
    情形之一，不得對於同一案件再行起訴，該條規定所謂之同
    一案件，僅指事實上同一案件，並不包括法律上同一案件在
    內，蓋偵查中不生偵查不可分之問題。被告癸○○所涉如事
    實欄所示部分詐欺犯罪事實，業經桃園地檢署檢察官以86年
    偵字第5496、5535、7208、7220、7912、9408號不起訴處分
    ，與本件被告癸○○涉犯刑法第339條第1項詐欺取財、偽造
    文書及偽造、行使偽造有價證券罪，並不生全部與一部之關
    係。且本件被告癸○○所涉詐欺、偽造文書、偽造有價證券
    犯行之事實包括前開詐欺不起訴處分事實，因之，本件公訴
    人經偵查結果，認為應行提起公訴者，仍得提起公訴，不受
    刑事訴訟法第260條之限制，本院自應依法審判，是被告癸○○此部分所辯顯無理由。
　綜上所述，本件被告二人所辯無非卸責之詞，並不足採，渠等
  犯行事證明確，應依法論科。
二、論罪：
(一)查被告行為後刑法第340條常業詐欺罪，於88年2月3日修正
    公布，同年月5日施行，其中有關罰金部分業已修正，與修
    正前刑法第340條之規定相較，以舊法有利於被告，依刑法
    第2條第1項但書規定，應適用修正前刑法第340條之規定。
    又查88年4月21日由總統令修正公布之刑法中，刑法第220條
    雖亦在修正範圍內，惟本案共犯庚○○就於愛迪雅股份有限
    公司、巴比奇有限公司、禾光五金材料行等送貨單上之簽名
    ，戊○○於愛迪雅股份有限公司、丁○○交付之送貨單上之
    簽名，依習慣係表示收受，就其簽名之形式，不論依現行刑
    法第220條第1項或修正前刑法第220條，均應認係準文書，
    先予敘明。
(二)核被告壬○○、癸○○等所為，係犯刑法第216條、第210條
    、第212條之行使偽造私文書、行使變造特種文書（原判決
    誤繕為私文書，應予更正）、第217條第1項偽造印章、第21
    6條、第214條行使使公務員登載不實於職務上所掌公文書、
    第201條偽造有價證券、第340條之常業詐欺等罪。公訴人就
    被告詐欺犯行部分，認應依刑法第339條第1項之普通詐欺罪
    處斷，尚有未洽，惟起訴事實相同，爰依法變更起訴法條，
    附此敘明。其所犯上開各罪，被告壬○○、癸○○二人係與
    共犯戊○○、庚○○、戌○○等人間及其中變造辰○○身分
    證及偽造辰○○私章部分，上開共犯與不詳姓名之變造行為
    人間，各有犯意聯絡、行為分擔，亦應分別論以共同正犯。
    被告及其共犯就事實欄部分各項犯行，其中部分犯行係指示
    不知情職員所為者，則應論以各該犯行之間接正犯。
(三)被告壬○○、癸○○及共犯使用虛偽之印章偽造「辰○○」
    名義統一發票章之印文並偽造署押或，於(1)聲請金融機構支
    票存款或一般存款帳戶之聲明書、約定書、申請書、印鑑書
    等相關文件，(2)各次申請營利事業登記作業之申請及委託文
    書，及其行使偽造之上開相關文件向台灣中小企業銀行北桃
    園分行、第一商業銀行桃園分行申請開戶，或使用於營利事
    業登記主管機關之行為，各偽造印文為偽造私文書之階段行
    為，偽造私文書之低度行為則為其行使之高度行為所吸收，
    均不另論罪。被告等變造辰○○身分證行為與其行使該身分
    證向前開銀行申請開戶、申請營利事業登記證或寫立租賃契
    約書之行為，變造、偽造之低度行為，亦應由行使之高度行
    為所吸收，不另論罪；又就共犯庚○○於各送貨單等單據冒
    名簽「曹文瑞」、「曹」、等之偽造文書低度行為，亦為各
    次行使行為之所吸收，亦不另論罪。至其或庚○○冒名簽發
    有價證券之偽造印文或署押之行為，亦為偽造各次有價證券
    之階段行為，而其各次行使偽造之有價證券之低度行為均為
    各該次偽造有價證券之高度行為所吸收，不另論罪；又其使
    公務員登載不實之低度行為亦應為其行使行為所吸收，不另
    論罪。又其各該虛偽製作之聲明書、約定書、申請書等相關
    文書資料而持以行使向前述金融機構、營利事業登記主管機
    關之行為，係為達成一個開戶、申請營利事業登記證之目的
    所為，各應認係接續犯，僅應分論以一個行使偽造私文書罪
    。其各次所犯行使變造特種文書、行使偽造私文書及偽造私
    文書、使公務員登載不實、偽造印章暨各次偽造有價證券先
    後多次犯行，分別時間緊接，罪名與構成要件相同，顯各係
    基於概括犯意而為，應分別依行使變造特種文書、行使偽造
    私文書、使公務員登載不實、偽造印章、偽造有價證券各罪
    之連續犯規定分別論以一罪，並均加重其刑。其偽造之印章
    使用於偽造支票及本票上，二者間有方法結果之牽連關係，
    應從一重之偽造有價證券罪處斷；至其以各偽造印章、行使
    變造之身分證申請支票帳戶、營利事業登記證之申請書、約
    定書、聲明書或租賃契約書或分期付款申購書、契約書、同
    意書、送貨單上等私文書之行為，各與行使偽造私文書間有
    方法結果之牽連關係，亦應各從一重論以後者之罪；其偽造
    印章犯行與偽造租賃契約犯行間，亦有方法結果牽連關係，
    各應論以偽造私文書之罪；又其各次以偽造有價證券詐欺取
    財之犯行或與各該次犯行之偽造有價證券或與各該次犯行之
    偽造私文書間，亦有方法結果之牽連關係，應從一重之偽造
    有價證券處斷；其使用使公務員登載不實之文書與偽造租賃
    契約私文書或開戶申請書間亦有方法結果之牽連關係，亦應
    從一重之後者處斷。而其上開各罪間，從一重處斷後之各罪
    ，因各有連續犯關係，經相互牽連後，其從一重處斷之結果
    ，應依刑法第201條第1項之規定論處。又被告壬○○前因恐
    嚇案件經本院80年上訴字第681號判決判處有期徒刑五月確
    定，於八十一年三月二十二日執行完畢，有本院被告全國前
    案紀錄表一件在卷可徵，其於刑之執行完畢五年內再犯本件
    有期徒刑以上之罪，為累犯，應依刑法第47條規定加重其本
    刑，並依法遞加之。
三、維持原判決之理由：
    原審認被告壬○○、癸○○罪證明確，適用刑法第2條第1項
    前段、第28條、第56條、第201條第1項、第216條、第210條
    、第212條、第214條、第217條、第220條第1項、第340條、
    第47條、第55條、第205條、第219條，罰金罰鍰提高標準條
    例第1條前段等規定，並審酌被告壬○○、癸○○犯罪之動
    機、目的、手段，犯罪所生之危害，所查獲之商家、個人達
    十九起之多，對社會上人與人相處之互相信賴暨社會交易安
    全危害甚大，各次犯罪間所得之利益暨對被害人所致損害及
    犯罪後之態度等一切情狀，分別量處壬○○、癸○○有期徒
    刑五年、四年六月；並說明如附表一、附表二所列之偽造支
    票，均應依刑法第205條之規定沒收之，至附表三所列各送
    貨單據、附表四所列各契約書上、附表五所列各營利事業申
    請資料上，被告二人或共犯庚○○冒用他人姓名所為之署押
    或所蓋之印文及偽造之印章等物，則應依同法第219條之規
    定宣告沒收。經核認事用法，均無違誤，量刑亦屬妥適。被
    告壬○○、癸○○上訴意旨仍執前詞否認犯罪，指摘原審判
    決不當云云，為無理由，均應予駁回。
四、適用之法律：刑事訴訟法第368條。
本案經檢察官陳明光到庭執行職務。
中　　華　　民　　國　　94　　年　　8 　　月　　18　　日
　　　　　　　　　刑事第九庭  審判長法　官　陳　祐　治
　　　　　　　　　　　　　　　　    法　官  王　炳　梁
　　　　　　　 　 　　　　　　　　　法　官  陳　晴　教
以上正本證明與原本無異。
如不服本判決，應於收受送達後十日內向本院提出上訴書狀，其
未敘述上訴之理由者並得於提起上訴後十日內向本院補提理由書
（均須按他造當事人之人數附繕本）。
                                    書記官　郭　台　發
中　　華　　民　　國　　94　　年　　8 　　月　　18　　日
附表一：
被告及其共犯以「辰○○」名義簽發第一商業銀行桃園分行支票
存款帳戶一五五０三九號偽造之支票
┌───┬───────┬──────────┬────────────┐
│編  號│票號（ＮＡ）  │發票日              │金額(新台幣)            │
├───┼───────┼──────────┼────────────┤
│一    │0000000│八十六年五月二十五日│六萬元                  │
├───┼───────┼──────────┼────────────┤
│二    │0000000│八十六年七月二十五日│六萬元                  │
├───┼───────┼──────────┼────────────┤
│三    │0000000│八十六年九月二十五日│六萬元                  │
├───┼───────┼──────────┼────────────┤
│四    │0000000│八十六年十一月二十五│六萬元                  │
│      │              │日                  │                        │
├───┼───────┼──────────┼────────────┤
│五    │0000000│八十七年一月二十五日│六萬元                  │
├───┼───────┼──────────┼────────────┤
│六    │0000000│八十七年三月二十五日│六萬元                  │
├───┼───────┼──────────┼────────────┤
│七    │0000000│八十六年四月十六日  │十五萬                  │
├───┼───────┼──────────┼────────────┤
│八    │0000000│八十六年四月十八日  │十六萬七千元            │
├───┼───────┼──────────┼────────────┤
│九    │0000000│八十六年四月十五日  │二十五萬九千五佰元      │
├───┼───────┼──────────┼────────────┤
│十    │0000000│八十六年六月十日    │三十萬元                │
├───┼───────┼──────────┼────────────┤
│十一  │0000000│八十六年四月二十日  │十八萬七千元            │
├───┼───────┼──────────┼────────────┤
│十二  │0000000│八十六年六月九日    │十二萬元                │
├───┼───────┼──────────┼────────────┤
│十三  │0000000│八十六年四月十六日  │六萬元                  │
├───┼───────┼──────────┼────────────┤
│十四  │0000000│八十六年四月十六日  │十萬四千五百元          │
├───┼───────┼──────────┼────────────┤
│十五  │0000000│八十六年四月十八日  │二十萬二千元            │
├───┼───────┼──────────┼────────────┤
│十六  │0000000│八十六年四月十六日  │十五萬元                │
├───┼───────┼──────────┼────────────┤
│十七  │0000000│八十六年四月十八日  │十六萬七千元            │
├───┼───────┼──────────┼────────────┤
│十八  │0000000│八十六年四月三十日  │六萬元                  │
├───┼───────┼──────────┼────────────┤
│十九  │0000000│八十六年四月二十五日│三十一萬三千六百元      │
├───┼───────┼──────────┼────────────┤
│二十  │0000000│八十六年四月二十日  │七萬元                  │
├───┼───────┼──────────┼────────────┤
│廿一  │0000000│八十六年四月十四日  │二十八萬四千四百三十八元│
├───┼───────┼──────────┼────────────┤
│廿二  │0000000│八十六年四月十五日  │八萬一千三百六十元      │
└───┴───────┴──────────┴────────────┘
附表二：
被告及其共犯以「辰○○」名義，簽發台灣中小企業銀行北桃園
行支票存款第一三八一之四號帳戶偽造之支票
┌───┬───────┬──────────┬────────────┐
│編  號│票號（ＡＳ）  │發票日              │金額(新台幣)            │
├───┼───────┼──────────┼────────────┤
│一    │0000000│八十六年五月三十日  │十萬元                  │
│      │              │                    │                        │
├───┼───────┼──────────┼────────────┤
│二    │0000000│八十六年七月二十五日│二萬五千七百二十五元    │
└───┴───────┴──────────┴────────────┘
附表三：各送貨單
┌──┬────────────────┬──────────────┐
│編號│單號或內容                      │備          註              │
├──┼────────────────┼──────────────┤
│ 一 │子午線通訊科技有限公司單號八六０│庚○○冒用「曹」簽收        │
│    │一三０００一                    │                            │
├──┼────────────────┼──────────────┤
│ 二 │愛迪雅股份有限公司三月二十一日售│戊○○冒用「許」簽收        │
│    │莊敬建材行貨品之報價單一張      │                            │
├──┼────────────────┼──────────────┤
│ 三 │愛迪雅股份有限公司三月二十日售莊│戊○○冒用「許」簽收        │
│    │敬建材行貨品之報價單一張        │                            │
├──┼────────────────┼──────────────┤
│ 四 │愛迪雅股份有限公司三月十四日售莊│庚○○冒用「曹」簽收        │
│    │敬建材行貨品之報價單一張        │                            │
├──┼────────────────┼──────────────┤
│ 五 │京燕電腦有限公司售電腦予莊敬建材│庚○○冒用曹文瑞名義簽收    │
│    │行、價金為九萬二千元、發票日期為│                            │
│    │八十六年四月十二日之送貨單一張  │                            │
├──┼────────────────┼──────────────┤
│ 六 │巴比奇有限公司八十六年四月十日售│庚○○冒用「曹」簽收        │
│    │莊敬建材行ＳＴＡＲ  ＴＡＣ、價金│                            │
│    │二萬四千元之送貨單一張          │                            │
├──┼────────────────┼──────────────┤
│ 七 │國原企業社八十六年四月十一日售莊│庚○○冒用曹文瑞名義簽收    │
│    │敬建材行之編號Ｓ００三訂購單一張│                            │
├──┼────────────────┼──────────────┤
│ 八 │前誠興業有限公司八十六年三月廿二│庚○○冒用「曹」簽收        │
│    │日所載莊敬建材行之訂貨單一張    │                            │
├──┼────────────────┼──────────────┤
│ 九 │前誠興業有限公司八十六年四月十四│庚○○冒用「曹」簽收        │
│    │日所載莊敬建材行之訂貨單一張    │                            │
└──┴────────────────┴──────────────┘
附表四：契約書等
┌──┬────────────────────┬───────────┐
│編號│        內容                            │備    註              │
├──┼────────────────────┼───────────┤
│ 一 │莊敬建材行辰○○與地○○、宇○○八十六年│戊○○冒用辰○○名義  │
│    │三月廿八日所簽租賃契約                  │                      │
├──┼────────────────────┼───────────┤
│ 二 │莊敬建材行辰○○與曾義裕於八十六年三月十│ 同上                 │
│    │三日所簽租賃契約                        │                      │
├──┼────────────────────┼───────────┤
│ 三 │辰○○」之台灣中小企業銀行北桃分行帳戶開│戊○○冒用辰○○名義  │
│    │戶申請書及印鑑卡各一份，帳號００四六二０│                      │
│    │八四一五三號                            │                      │
├──┼────────────────────┼───────────┤
│ 四 │「辰○○」之第一商業銀行桃園分行支票存款│同上                  │
│    │開戶申請及往來約定書、開戶申請書、支票存│                      │
│    │款戶聲明書、印鑑卡各一份，帳號如附表二  │                      │
└──┴────────────────────┴───────────┘
附表五：營利事業登記申請資料
┌──┬─────────────────────┬──────────┐
│編號│內    容                                  │備    註            │
├──┼─────────────────────┼──────────┤
│ 一 │莊敬建材行營利事業登記申請書各一份委託書  │戊○○冒用辰○○名義│
└──┴─────────────────────┴──────────┘
附表六：印章
┌──┬──────────────────┬─────────────┐
│編號│        內容                        │備    註                  │
├──┼──────────────────┼─────────────┤
│ 一 │如事實欄所載、用於簽發該事實欄所載支│                          │
│    │票之「辰○○」印章一枚              │                          │
└──┴──────────────────┴─────────────┘
附錄：本案論罪科刑法條全文
刑法第201條
意圖供行使之用，而偽造、變造公債票，公司股票或其他有價證
券者，處三年以上十年以下有期徒刑，得併三千元以下罰金。
行使偽造、變造之公債票、公司股票或其他有價證券或意圖供行
使之用收集或交付於人者，處一年以上七年以下有期徒刑，得併
科三千元以下罰金。
刑法第210條
偽造、變造私文書，足以生損害於公眾或他人者，處五年以下有
期徒刑。
刑法第212條
偽造、變造護照、旅券、免許證、特許證及關於品行、能力、服
務或其他相類之證書、介紹書，足以生損害於公眾或他人者，處
一年以下有期徒刑，拘役或三百元以下罰金。
刑法第214條
明知為不實之事項，而使公務員登載於職務上所掌之公文書，足
以生損害於公眾或他人者，處三年以下有期徒刑、拘役或五百元
以下罰金。
刑法第216條
行使第二百十條至第二百十五條之文書者，依偽造、變造文書或
登載不實事項或使登載不實事項之規定處斷。
刑法第217條
偽造印章、印文或署押，足以生損害於公眾或他人者，處三年以
下有期徒刑。
盜用印章、印文或署押，足以生損害於公眾或他人者，亦同。
刑法第340條
以犯第339條之罪為常業者，處一年以上七年以下有期徒刑，得
併科五萬元以下罰金。
